【裁判字號】    98,訴,34
【裁判日期】    980924
【裁判案由】    偽造文書等
【裁判全文】
臺灣宜蘭地方法院刑事判決                98年度訴字第34號
公  訴  人  臺灣宜蘭地方法院檢察署檢察官
被      告  丙○○
上列被告因偽造文書等案件，經檢察官提起公訴（97年度偵字第
1322號），本院判決如下：
    主  文
丙○○犯行使偽造私文書罪，處有期徒刑參月，如易科罰金，以
新台幣壹仟元折算壹日，減為有期徒刑壹月又拾伍日，如易科罰
金，以新台幣壹仟元折算壹日。開講328手機專案行動電話服務
申請書上偽造「戊○○」署名貳枚、行動電話門號0000000000之
SIM卡壹張沒收。
其餘被訴部分無罪。
    事  實
一、丙○○利用持有戊○○國民身分證之機會，於民國96年3月
    28日至宜蘭縣羅東鎮○○路全虹企業股份有限公司之公正店
    （以下簡稱全虹公司），冒用戊○○之名義申請行動電話門
    號，並於開講328手機專案行動電話服務申請書上，偽簽「
    戊○○」名義之署名2枚，而偽造上開行動電話服務申請書
    之私文書，並持向全虹公司不知情之員工簡惠婷而行使之，
    使全虹公司陷於錯誤，誤以為係戊○○本人申辦行動電話門
    號，而核發0000000000之行動電話門號予丙○○，而足以生
    損害於戊○○以及全虹公司核發以及管理行動電話門號之正
    確性。
二、案經戊○○訴由宜蘭縣警察局三星分局報告臺灣宜蘭地方法
    院檢察署檢察官偵查後起訴。
    理  由
壹、有罪部分：
一、上開事實，業據被告丙○○於檢察官偵查時及本院審理時坦
    承在卷（見偵卷第8頁、本院98年9月10日審理筆錄），核與
    證人即告訴人戊○○指訴被告丙○○未取得其同意即向電信
    公司冒名申請行動電話門號之情節相符（見偵卷第8頁）、
    證人簡惠婷於檢察官偵查時證述申辦人必須親自簽名一節屬
    實（見偵卷第31頁），並有上開行動電話服務申請書、全虹
    通訊電信費用帳單、通話明細（見警卷第13頁以下、偵卷第
    13頁）等存卷可查。綜此，由上開證人證詞、證物及相關書
    證等補強證據，足證被告丙○○上開自白核與事實相符。是
    本件事證明確，被告丙○○前開犯行堪以認定，應予依法論
    科。
二、核被告丙○○所為，係犯刑法第216條、第210條之行使偽造
    私文書罪與刑法第339條第1項之詐欺取財罪。其中被告丙○○偽造署押為偽造私文書之階段行為，偽造私文書之低度行
    為，為其後行使偽造私文書之高度行為所吸收，均不另論罪
    ；而被告丙○○以一行為犯行使偽造私文書與詐欺取財罪，
    為想像競合犯，依刑法第55條規定，應從一重之行使偽造私
    文書罪處斷。爰審酌被告丙○○犯罪之動機、目的、造成被
    害人遭冒名之損害以及電信公司對行動電話使用者管理之正
    確性、被告丙○○與告訴人戊○○為姪女、叔嬸之關係以及
    犯罪後坦承犯行，爰量處如主文所示之刑，並諭知易科罰金
    之折算標準。至於被告丙○○偽造「戊○○」名義向全虹公
    司申請之開講328手機專案行動電話服務申請書，業向該公
    司人員行使而不復為被告丙○○所有，惟其上偽造之「戊○○」署押共2枚，應依刑法第219條沒收之。又行動電話SIM
    卡，於電信公司提供行動電話門號予消費者使用之申辦手續
    完成時，該SIM卡即為消費者所有，故被告丙○○取得之SIM
    卡1張（門號為0000000000）雖未扣案，惟既屬被告所有，
    且為其本件犯行所得之物，復不能證明業已滅失，依刑法第
    38條第1項第3款均予沒收之。
三、被告丙○○前開犯行係於96年4月24日以前所犯，復無中華
    民國九十六年罪犯減刑條例所列不予減刑之情形，應依該條
    例減刑之，並諭知易科罰金之折算標準。
貳、無罪部分：
一、公訴意旨另以：被告丙○○係告訴人戊○○之姪女，竟意圖
    為自己不法之所有，於96年1月29日下午4時10分許，在告訴
    人戊○○位在宜蘭縣三星鄉宏慶新42之4號住處，竊取戊○○所有之三星地區農會提款卡、身分證等財物，得手後，
    因提款卡上附有密碼，復意圖為自己不法之所有，於同日下
    午，至宜蘭縣三星鄉三星地區農會所設置之自動付款機，接
    續輸入密碼，分3次各詐領3萬元，共計詐得帳戶內之存款新
    台幣（下同）9萬元。因認被告涉犯刑法第320條第1項、同
    法第339條之2第1項之罪嫌。
二、按犯罪事實應依證據認定之，無證據不得認定其犯罪事實。
    又不能證明被告犯罪，應諭知無罪判決。刑事訴訟法第154
    條第2項、第301條第1項前段有明文規定。
三、公訴人認被告丙○○涉犯前述罪名無非以：被告丙○○於警
    詢中坦承不諱，核與告訴人戊○○指訴情節大致相符，復有
    詐領存款時在提款機上被拍攝之照片2張、三星地區農會存
    摺影本附卷可稽等為主要論據。然訊據被告丙○○堅詞否認
    有何上開犯行，辯稱：伊係向告訴人戊○○借錢，因告訴人
    戊○○行動不方便，所以才拿提款卡與密碼單給伊自行提領
    ，伊提領9萬元後，並有將提款卡與密碼單還給告訴人戊○○，只是事後沒有按月還錢，但並沒有竊取告訴人戊○○之
    提款卡；而身分證的部分係因陪同告訴人戊○○至診所看病
    而幫忙告訴人戊○○掛號之機會而持有身分證，並非竊取告
    訴人戊○○之身分證。至於在警詢所為之自白，係因當日恰
    為其公公出殯日，為趕回家中進行法會儀式，且警員亦告知
    若承認即可提早離去，才會按照警員說法而為自白，故該陳
    述與事實並不相符等語為辯。
四、按被告之自白，非出於強暴、脅迫、利誘、詐欺、疲勞訊問
    、違法羈押或其他不正之方法，且與事實相符者，得為證據
    。被告或共犯之自白，不得作為有罪判決之唯一證據，仍應
    調查其他必要之證據，以察其是否與事實相符。刑事訴訟法
    第156條第1項、第2項有明文規定。查被告於97年3月21日警
    詢中雖自承「（問：妳是於何時？何地竊取戊○○的提款卡
    及身分證？）我是於96年1月29日下午16時10分許，在三星
    鄉義德村宏慶新42-4號戊○○住處內竊取的」、「（問：
    妳是如何盜領戊○○所有三星鄉農會之存款？何處金融機構
    提領？）我是用戊○○的提款卡前往三星農會提領的」、「
    （問：妳為何會有戊○○的提款卡？）我是因帶戊○○去羅
    東看病回到戊○○住處後，發現戊○○皮包放在客廳，我看
    到皮包打開著，客廳內又沒有任何人且戊○○在房間，我就
    順手將皮包內的提款卡及身分證竊取」等語（見警卷第2頁
    ），並經證人即當時處理本案之警員乙○○、甲○○、丁○○等人到庭就被告丙○○警詢自白之任意性結證在卷。然互
    核告訴人戊○○起初於警詢時亦先指訴其所有之身分證、提
    款卡係於96年1月29日失竊等情（見警卷第5頁），惟其後於
    偵查時復改稱失竊之情節則有「96年5月29日丙○○還我錢
    ，我就知道東西失竊」等情（見偵卷第8頁）、或是「我的
    物品失竊2次，第一次偷走我的三星農會提款卡，拿去盜領3
    次…第2次是96年2月17日被告偷走我的華南銀行的存摺、身
    分證及5萬元…」等語（見偵卷第40頁），是依告訴人戊○○之指訴發現失竊之情節並不一致，對於發現失竊之時點亦
    無法為清楚指訴，顯然告訴人戊○○最初於警詢時所為失竊
    情節之指訴，即難認與事實相符，依此被告丙○○於警詢時
    所為之自白顯為附和當時告訴人戊○○之說詞，而難認與事
    實相符；甚且告訴代理人即告訴人戊○○之妹己○○於檢察
    官偵查時亦陳稱「96年2月10日戊○○的身分證還在戊○○
    身上」等語（見偵卷第23頁），則告訴人戊○○所有之提款
    卡、身分證顯非同時遭竊或遺失，更見被告丙○○於上開警
    詢中自白關於96年1月29日16時10分許同時竊取告訴人戊○○身分證、提款卡一節，亦與事實不符。是上述警詢中之自
    白既與事實不符，依首揭說明，自不得為證據而以之為對被
    告丙○○不利認定。
五、其次，告訴人戊○○所有上述三星地區農會帳號00-00000-0
    -00帳戶確於96年1月29日經被告丙○○持提款卡提款3次，
    每筆3萬元合計9萬元等情，此除經被告丙○○不爭外，並有
    宜蘭縣三星地區農會98年4月8日三區農信字第01066號函及
    所附北區農會電腦共用中心帳戶交易明細表可參。然上述帳
    戶交易明細亦顯示同年2月2日有現金提領2萬元之紀錄，是
    告訴人戊○○若有臨櫃提領上開現金2萬元，則告訴人戊○○應於提領當時即會發現帳戶餘額短少9萬元，是告訴人戊○○至遲應於96年2月2日即會發現其所有上述帳戶之提款卡
    有遺失且帳戶內之存款有遭人盜領才是；然互核上開告訴人
    戊○○於警詢、檢察官偵查時關於發現失竊情節之指訴，均
    非如此；甚且證人己○○於本院審理時再證稱：「96年2月
    14日戊○○打電話跟我講說我 (按指告訴人)的身分證、5萬
    元、還有華南銀行的存摺丟了，沒有跟我講到提款卡的事，
    因為當時還不知道提款卡丟了。」等語，是從告訴人戊○○
    上述所供發現失竊之情節觀之，告訴人戊○○之指訴顯與常
    情有違。則告訴人戊○○上開關於提款卡、身分證遭竊，上
    述帳戶內存款遭盜領等等指訴，是否與事實相符，即有疑問
    ，而無從遽以上開告訴人戊○○有瑕疵之指訴即為被告丙○○不利之認定。
六、又查，證人己○○雖於本院審理時復證稱：「…去查農會的
    存款，查到丙○○，丙○○就說不要跟他家人講，可否改成
    借款的方式處理，所以才寫了一張借據由我見證」等情，並
    提出被告丙○○向告訴人戊○○借款12萬元之借據乙紙。然
    ，告訴人戊○○當時若因親戚關係而欲隱瞞被告丙○○之犯
    行，理應會於借據上載明被告丙○○竊取提款卡後盜領款項
    之事實以為留存，作為日後要求被告丙○○還款之依據，並
    施以被告丙○○還款之壓力。然依上述借據所載，僅記載借
    款金額、分期攤還、未償受罰等一般民事借貸關係之文句，
    並未能推論被告丙○○有公訴人所指之犯行；再者，若證人
    己○○上開所言為真，則被告丙○○事後未依約還款時，告
    訴人戊○○理應無需再顧及親戚情面，而可將被告丙○○犯
    行全盤托出，然告訴人戊○○經證人蔡瓊妹指引至被告丙○○之夫所經營之餐廳找被告丙○○催討債務時，亦僅向證人
    蔡瓊妹言及與被告丙○○有借錢未還一事等情，亦經證人蔡
    瓊妹到庭證述甚詳。此外，以借據上所記載之借款金額為12
    萬元，亦逾上開被告丙○○提領之9萬元，足見被告丙○○
    與告訴人戊○○間本即有借貸關係存在，加上被告丙○○與
    告訴人戊○○間為姪女、叔嬸之親戚關係，並非毫不認識之
    一般陌生人。是證人己○○上開所言，實違常情，亦無從以
    之推論被告丙○○上述犯行，而被告丙○○辯稱上述9萬元
    係再向告訴人戊○○所借，並與先前借款3萬元，而合寫1張
    借據等情，不僅符合借據所載之借款金額，亦與證人蔡瓊妹
    所證述催討借款債務等情相符，自較接近真實，而可採信。
七、綜上，被告丙○○於警詢之自白既因與事實不符而不得作為
    證據，且告訴人戊○○關於指訴被告丙○○竊取提款卡、身
    分證並盜領上述帳戶內之款項等情，亦有前述瑕疵存在，另
    被告丙○○辯稱係向告訴人戊○○借款等情，亦不違情理，
    而得採信，已如前述，是自難單憑被告丙○○客觀尚有於上
    述時地以告訴人戊○○之提款卡提領9萬元即遽認被告丙○○有公訴人所指之犯行。此外，復查無其他積極證據足證被
    告丙○○有公訴人所指之上述犯行，是依前述說明，被告丙○○犯行無法證明，自應為無罪之諭知。
據上論斷，應依刑事訴訟法第299條第1項前段、第301條第1項前
段，刑法第216條、第210條、第339條第1項、第55條、第41條第
1項前段、第219條、第38條第1項第3款，刑法施行法第1條之1第
1項、第2項前段，中華民國九十六年罪犯減刑條例第2條第1項第
3款、第7條，判決如主文。
本案經檢察官劉憲英到庭執行職務
中    華    民    國    98    年    9     月    24    日
                  刑事第四庭審判長法  官  林楨森
                                  法  官  鄧晴馨
                                  法  官  蔡仁昭
以上正本證明與原本無異。
如不服本判決應於收受送達後十日內向本院提出上訴書狀，並應
敘述具體理由；其未敘述上述理由者，應於上訴期間屆滿後二十
日內向本院補提理由書 (均須按他造當事人之人數附繕本)「切
勿逕送上級法院」。
                                  書記官  陳建宇
中    華    民    國    98    年    9     月    24    日
附錄本案論罪科刑法條：
中華民國刑法第216條
（行使偽造變造或登載不實之文書罪）
行使第210條至第215條之文書者，依偽造、變造文書或登載不實
事項或使登載不實事項之規定處斷。
中華民國刑法第210條
（偽造變造私文書罪）
偽造、變造私文書，足以生損害於公眾或他人者，處5年以下有
期徒刑。
中華民國刑法第339條第1項
（普通詐欺罪）
意圖為自己或第三人不法之所有，以詐術使人將本人或第三人之
物交付者，處5年以下有期徒刑、拘役或科或併科1千元以下罰金
。


司法院資訊處製作；財團法人民間司法改革基金會備份。
